臺灣高雄地方法院民事裁定　　　　　　100年度事聲字第143號
異　議　人　歌林股份有限公司
法定代理人　李敦仁
　　　　　　張秀雄
　　　　　　賴信澤
相　對　人　劉聰裕
上異議人與相對人間確定訴訟費用額事件，異議人對於民國100
年5 月11日本院100 年度司聲字第1613號司法事務官所為裁定（
處分）提出異議，本院裁定如下：
  主  文
異議駁回。
  理  由
一、按司法事務官處理事件所為之處分，與法院所為者有同一之
    效力，民事訴訟法第240 之3 定有明文。又當事人對於司法
    事務官處理事件所為之終局處分，得於處分送達後十日之不
    變期間內，以書狀向司法事務官提出異議，但支付命令之異
    議仍適用第518 條及第519 條之規定。司法事務官認前項異
    議為有理由時，應另為適當處分；認異議為無理由者，應送
    請法院裁定之。法院認第一項之異議為有理由時，應為適當
    之裁定，認異議為無理由者，應以裁定駁回之，同法第240
    條之4 第1 、2 、3 項分別明定。本件異議人於100 年5 月
    18日收受本院100 年度司聲字第1613號民事裁定後，於不變
    期間內提出異議，司法事務官認異議無理由，移送本院裁定
    ，核無不合，先此敘明。
二、異議意旨略以：兩造間前因給付資遣費事件涉訟，經本院99
    年度勞訴字第1 號判決駁回相對人之訴，相對人不服提起上
    訴，經臺灣高等法院高雄分院（下稱高雄高分院）廢棄原判
    決（除確定部分外）而判命異議人應給付上訴人上訴聲明之
    款項，並第一、二審訴訟費用，除確定部分外，由異議人負
    擔之判決（下稱系爭確定判決）。嗣異議人對之提起再審之
    訴即高雄高分院99年度勞上易字第13號給付資遣費事件，經
    法官調解而成立和解，並由異議人當庭撤回再審之訴，而依
    和解筆錄第一項約明甲方（異議人）應給付乙方（相對人）
    新台幣（下同）77萬元（含利息），乙方就本案之其餘請求
    及權利均拋棄，此後不得再向甲方提出任何請求，乙方絕無
    異議....等詞。按和解有使當事人所拋棄之權利消滅，及使
    當事人取得和解契約所定明權利之效力為民法第73 7條所明
    定，且有最高法院69年度台上字第724 號判決意旨可參，茲
    異議人已依和解契約如數給付77萬元，而相對人亦同意其他
    請求權均拋棄，自包含本件第一、二審訴訟費用之請求，是
    本院司法事務官竟裁定命異議人向本院繳納26,215元及自裁
    定送達翌日起至清償日止，加給按週年利率百分之五之利息
    ，即有未合等語。聲明：（一）原裁定廢棄。（二）系爭訴
    訟第一、二審訴訟費用由相對人負擔。
三、按經准予訴訟救助者，於終局判決確定或訴訟不經裁判而終
    結者，第一審受訴法院應依職權以裁定確定訴訟費用額，向
    應負擔訴訟費用之當事人徵收之，民事訴訟法第114 條第1
    項前段定有明文。又法院依聲請以裁定確定之訴訟費用額，
    應於裁定送達翌日起，加給按法定利率計算之利息，同法第
    91條第3 項明定。稽其立法理由無非促使當事人早日償付訴
    訟費用，而法院依職權以裁定確定之訴訟費用額，既同屬確
    定訴訟費用額之程序，本於同一法理，為督促當事人及早償
    付國庫墊付之訴訟費用，自應類推適用上開規定加計法定遲
    延利息，先此說明。
四、次按法院未於訴訟費用之裁判確定其費用額者，第一審受訴
    法院於該裁判有執行力後，應依聲請以裁定確定之，民事訴
    訟法第91條第1 項定有明文。基此，法院於受理確定訴訟費
    用額之聲請時，應受原確定裁判有關訴訟費用負擔之拘束，
    而僅能就其數額為審究、計算，進而確定他造應負擔之數額
    ，應無疑義。經查異議人雖曾提起上開再審之訴，然於再審
    之訴廢棄系爭確定判決確定前，系爭確定判決效力依然存在
    ，從而，本院依上開法條確定訴訟費用額時，即應依系爭確
    定判決有關訴訟費用負擔裁判之拘束。至異議人雖主張兩造
    已於上開再審訴訟程序中經法官勸諭，而和解成立，相對人
    亦同意於受領77萬元後不再主張任何權利，故系爭確定判決
    有關訴訟費用之諭知部分，即應由相對人負擔云云。然獲准
    訴訟救助者，僅暫免裁判費或其他應預納之訴訟費用，此觀
    民事訴訟法第110 條第1 項第1 款規定自明。而訴訟費用之
    徵收乃當事人對國家應負之公法上義務，且法院依民事訴訟
    法第114 條第1 項前段確定訴訟費用額，亦僅係命當事人應
    償還預納訴訟費用之他造當事人，此項公法上義務即應依上
    開規定定其應償還之人，縱當事人就此項訴訟費用之負擔另
    為約定，亦僅生當事人間是否應受該和解拘束問題，並不能
    執此變動依法繳納訴訟費用之公法上義務者，是兩造間有關
    和解內容及範圍為何，本院即不予論究。
五、系爭給付資遣費事件，相對人曾於起訴時聲請訴訟救助，經
    本院99年度審救字第62號裁定准許，而高雄高分院於該確定
    判決已為第一、二審訴訟費用，除確定部分外由被告（異議
    人）負擔之諭知，則有關費用額之負擔及數額之確定即應依
    上開說明辦理。查相對人於系爭事件第一審減縮後聲明為新
    台幣（下同）961,394 元，應徵收第一審裁判費10,570元；
    另提起上訴後減縮聲明為957,295 元，應徵收該審裁判費15
    ,690元，惟異議人應償付之第一審裁判費應扣除確定部分即
    如原裁定計算之45元，是異議人應償付之訴訟費用為應26,2
    15元（10,525＋15,690＝26,215），從而，原裁定命異議人
    償付該金額及裁定送達翌日起至清償日止，加計週年利率百
    之五計算之利息，即無不合。異議意旨指摘裁定違誤，為無
    理由，應予駁回。
六、依民事訴訟法第240 條之4 第3 項後段，裁定如主文。
中    華    民    國   100    年    6     月    22    日
                      民事第五庭法  官  黃國川
正本係照原本作成。
如不服本裁定應於送達後10日內向本院提出抗告狀，並繳納裁判
費新台幣1,000元。
中    華    民    國   100    年    6     月    22    日
                                書記官  鄭淑華